【裁判字號】    92,上訴,845
【裁判日期】    920506
【裁判案由】    竊盜等
【裁判全文】
臺灣高等法院刑事判決                            九十二年度上訴字第八四五號
    上  訴  人
    即  被  告  戊○○
                甲○○原名沈.
                丁○○
右上訴人因竊盜等案件，不服臺灣基隆地方法院九十一年度訴字第五一三號，中華民
國九十一年十二月十六日第一審判決（起訴案號：臺灣基隆地方法院檢察署九十一年
度偵字第二九０七號、第三四九七號），提起上訴，本院判決如左：
    主  文
上訴駁回。
    事  實
一、戊○○曾因竊盜案件，經臺灣板橋地方法院於民國八十七年二月間判處有期徒刑
    九月確定，並於八十八年十一月十一日執行完畢；甲○○曾因偽造文書案件，經
    臺灣桃園地方法院於八十九年十月間判處有期徒刑五月，並於九十年三月二十一
    日執行完畢；丁○○於八十七年間曾因偽造文書案件，經臺灣嘉義地方法院判處
    有期徒刑三年，尚未執行。戊○○、甲○○、丁○○三人均不知悔改，竟共同意
    圖為自己不法所有之犯意聯絡，基於概括犯意，決意以竊車後要脅車主付款贖車
    之方式，索款以供渠等花用，三人謀議即定後，由戊○○駕車搭載甲○○、丁○○外出尋找竊取之目標自用小客車，待選定後，由丁○○手持甲○○所有之兇器
    Ｔ字型之開鎖器起子下手竊取，甲○○負責把風，連續於附表一所示之時間、地
    點，竊取丙○○、乙○○所有如附表一所示之自用小客車，得手後由丁○○駕駛
    所竊取之自小客車，甲○○則坐於右前座，並將車置於台北縣五股、汐止地區，
    再由甲○○通知戊○○前往上開地點搭載丁○○、甲○○二人離開，嗣由甲○○
    以電話通知各該車主被害人，嚇稱：車在渠手上，若想要車就匯錢，否則將車解
    體等詞，致被害人心生畏懼，而依其指示，將附表所示之金錢，匯入各該由甲○○向跳蚤市場所購得之提款卡所屬之銀行帳戶中，惟因該提款卡之密碼錯誤，而
    未能取得所勒贖之款項。又甲○○於附表一中編號一竊取被害人丙○○所有之自
    小客車後，為圖掩飾其通緝犯之身分，另行基於變造國民
    竟將丙○○留於車上之駕照及國民
    損害於丙○○及戶政機關對於戶政管理之正確性，甲○○復委由不知情之刻印業
    者偽刻「丙○○」印章一枚，再持變造之丙○○之
    北縣三重市上海商業儲蓄銀行股份有限公司北三重分行（下稱上海商銀北三重分
    行），假冒丙○○名義申請開立活期儲蓄存款帳戶，並接續在上海商銀北三重分
    行顧客資料卡暨印鑑卡、申請書上偽簽「丙○○」署押及蓋用偽刻之「丙○○」
    印文，持向上海商銀北三重分行申請開戶，使上海商銀北三重分行據以核發「丙○○」名義之活期蓄存款帳號00000000000000號存褶一本予甲○○使用，足以生損害於丙○○及上海商銀行北三重分行對存款戶管理之正確性。
    另丁○○於九十年九月納莉颱風期間拾獲列管之刀械扁鑽壹支，未經許可而存放
    於家中，持有該扁鑽，嗣經警循線於戊○○住處查獲供犯罪所用之門號0000
    00000000號行動電話繳款單、丁○○住處查獲扁鑽乙支、供犯罪聯絡所
    用之行動電話乙支、ＳＩＭ卡二張（門號：0000000000、00000
    00000號）、甲○○住處查獲Ｔ型開鎖器起子、行動電話ＳＩＭ卡、行動電
    話一具及變造完成之丙○○
    商銀北三重分行如附表二編號一所示之文件。
二、案經基隆市警察局第二分局報告臺灣基隆地方法院檢察官偵查起訴。
    理  由
一、右揭犯罪事實業據上訴人即被告甲○○、丁○○二人坦承不諱；上訴人即被告戊○○固坦承負責載送被告甲○○、丁○○二人至作案地點之情不諱，惟否認有何
    公訴人所指訴之犯行，辯稱：伊事先並不知竊車及電話勒索之情，知情後即未載
    運甲○○、丁○○二人，警訊筆錄是警察教我配合他們，才能交保云云。經查：
  (一)被告甲○○、丁○○二人確曾涉犯如附表一所示之犯行，已據被告甲○○、丁○○二人於警訊、偵審中自白在卷，核與被害人許秋隆、丙○○指訴情節相符。而
    被告戊○○如何參與竊車恐嚇取財一節，業據其於九十一年八月四日警訊時自白
    不諱，於原審亦供陳：伊只是未參與偷車行為，但伊確實有在知情下載他們去，
    對於九十一年八月四日警訊所言無意見等語（見原審卷第一一九頁）；且被告甲○○、丁○○二人亦均指稱被告戊○○確有參與選定竊車之謀議（見偵查卷第八
    頁、第九頁背面、原審卷第八一頁），而證人即製作筆錄之警員高慶雲於原審證
    稱筆錄係同時錄音、錄影，並無不法取供或刑求下製作完成等語（見原審卷第一
    一八頁），被告戊○○與該證人對質時，亦未否認，顯見被告戊○○之警訊筆錄
    係出於任意性之自白，並與被告甲○○、丁○○二人所供情節相符，是被告戊○○與被告甲○○、丁○○二人有犯意聯絡，行為分擔甚明，被告戊○○所辯要係
    推諉之詞，不足採信。又被告甲○○、丁○○二人雖於本院審理時供稱所犯係渠
    等二人所為，戊○○並不知情云云，亦屬迴護之詞，委無可採。
  (二)被告甲○○於竊車時所使用之工具，亦有Ｔ字型開鎖器起子一支扣案為證，而觀
    之該Ｔ字型開鎖器起子，鐵製質地堅硬，於客觀上足以對人之生命、身體安全產
    生危險應係兇器至明；此外並有郵政儲金金融卡、上海商業儲蓄銀行金融卡、萬
    通商業銀行金融卡、聯邦銀行金融卡、誠泰銀行金融卡、麾托羅拉行動電話一具
    、上海商業儲蓄銀行存褶一本、行動電話ＳＩＭ卡二張、變造之丙○○國民身分
    證及駕照各一張、車輛竊盜車牌失竊資料個別查詢報告表一份、陽信商業銀行客
    戶對帳單及存摺存款印鑑卡各一紙、基隆市警察局第二分局九十一年十月二十八
    日基警分二刑字第○九一○○○七九七六號函、基隆市第一信用合作社九十一年
    五月二十日匯款存查單影本、遠傳電信股份有限公司查復之000000000
    0、0000000000、0000000000、0000000000電
    話通聯紀錄、上海商業儲蓄銀行九十一年十一月十九日上北重（九一）字第一二
    ○號函及所附開戶申請書、印鑑卡正本在卷可稽。
  (三)又被告丁○○非法持有之扁鑽壹支，經基隆市警察局第二分局鑑定結果，認係列
    管之刀械扁鑽，有該分局基警分二刑字第Ｚ000000000函附卷可稽，並
    有該扁鑽壹支扣案可證。
  (四)本件事證明確，被告三人犯行洵堪認定，應依法論科。
二、核被告丁○○、甲○○、戊○○三人竊車而恐嚇取財之犯行，係犯刑法第三百二
    十一條第一項第三款之加重竊盜罪及第三百四十六條第一項恐嚇取財罪。被告三
    人間，有犯意聯絡及行為分擔，均應論以共同正犯。又被告三人所為二次加重竊
    盜行為及恐嚇取財行為，時間緊接，犯罪構成要件相同，顯係基於概括犯意為之
    ，為連續犯，各應依刑法第五十六條之規定以一罪論，並加重其刑。又被告三人
    所犯上開加重竊盜及恐嚇取財罪間，有方法、結果之牽連犯關係，依刑法第五十
    五條之規定，從一重之恐嚇取財罪處斷。另被告甲○○將丙○○駕照及國民身分
    證之照片撕去而換貼自己之照片，足生損害於丙○○及戶政機關對於戶政管理之
    正確性，被告甲○○復委由不知情之刻印業者偽刻「丙○○」印章一枚，再持變
    造之丙○○之
    申請開立活期儲蓄存款帳戶，並接續在上海商銀北三重分行顧客資料卡暨印鑑卡
    、申請書上偽簽「丙○○」署押及蓋用偽刻之「丙○○」印文，持向上海商銀北
    三重分行申請開戶，使上海商銀北三重分行據以核發「丙○○」名義之活期儲蓄
    存款帳號00000000000000號存褶一本予被告甲○○使用，足以生
    損害於丙○○及上海商銀行北三重分行對存款戶管理之正確性。核其所為，係犯
    刑法第二百十六條、第二百十二條行使變造特種文書，第二百十六條、第二百十
    條行使偽造私文書罪。其利用不知情之刻印業者盜刻「丙○○」印章，係間接正
    犯。其以一行為變造丙○○之國民
    種文書罪處斷，其偽造印章、印文、署押為偽造私文書之部分行為，偽造私文書
    之低度行為則為行使該私文書之高度行為所吸收，變造特種文書之低度行為則為
    行使變造特種文書之高度行為所吸收，均不另論罪。另被告甲○○所犯行使變造
    特種文書與行使偽造私文書罪間有方法、結果之牽連犯關係，依刑法第五十五條
    之規定，從一重之行使偽造私文書罪處斷。被告丁○○未經許可持有列管刀械扁
    鑽之行為，核係犯槍砲彈藥刀械管制條例第十四條第三項非法持有刀械罪，被告
    丁○○所犯恐嚇取財罪與非法持有刀械罪間，犯意各別，行為互殊，應予分論併
    罰。又被告甲○○假冒丙○○名義前往銀行開戶，惟並未指示被害人將贖車款匯
    入該帳戶，顯見此部分行為與所犯恐嚇取財罪行為無涉，係其為掩飾其通緝犯之
    身分另行起意所為，與所犯恐嚇取財罪，犯意各別，行為互殊，亦應分論併罰。
    查被告戊○○曾因竊盜案件，經臺灣板橋地方法院判處有期徒刑九月，並於八十
    八年十一月十一日執行完畢；被告甲○○曾因偽造文書案件，經臺灣桃園地方法
    院判處有期徒刑五月，並於九十年三月二十一日執行完畢，均有本院被告全國前
    案紀錄表附卷可稽，被告戊○○、甲○○二人於有期徒刑執行完畢後，五年內再
    犯本件有期徒刑以上之罪，為累犯，均應依刑法第四十七條規定加重其刑。
三、原審認被告三人所犯事證明確，適用槍砲彈藥刀械管制條例第十四條第三項，刑
    法第十一條前段、第二十八條、第五十六條、第三百二十一條第一項第三款、第
    三百四十六條第一項、第二百十六條、第二百十條、第二百十二條、第五十五條
    、第四十七條、第五十一條第五款、第二百十九條、第三十八條第一項第一款、
    第二款，罰金罰鍰提高標準條例第一條前段（原判決書漏引，應予補正），並審
    酌被告三人因一時昧於貪慾而觸法，犯罪情節尚非屬輕微，惟犯罪後尚能坦承犯
    行等一切情狀，量處被告戊○○有期徒刑十月，就被告甲○○所犯恐嚇取財罪量
    處有期徒刑一年四月，所犯行使偽造私文書罪量處有期徒刑八月，並定應執行刑
    一年十月；就被告丁○○所犯恐嚇取財罪量處有期徒刑一年，所犯非法持有刀械
    罪量處有期徒刑三月，並定應執行刑一年二月。扣案如附表二編號一所示之偽造
    丙○○印文、署押、印章，依刑法第二百十九條宣告沒收，附表二編號二所示甲○○之照片，編號三、四所示之物，為被告甲○○所有，且供犯罪所用之物，附
    表二編號五至十一所示之物為被告三人共同犯罪所用之物，且分別為被告所有，
    均依刑法第三十八條第一項第二款宣告沒收，附表二編號十二支扁鑽壹支，係違
    禁物，應依刑法第三十八條第一項第一款宣告沒收，並敘明其餘扣案之行動電話
    繳款單、工具一袋等物與本案無涉不予宣告沒收。其認事用法，均無不合，量刑
    亦屬適當，被告三人上訴意旨，否認犯罪，或請求輕判，均無理由，應予駁回。
四、公訴意旨另以被告三人亦有附表三之竊車恐嚇取財之犯行，因認被告三人亦涉犯
    刑法第三百二十一條第一項第三款之加重竊盜罪嫌與刑法第三百四十六條第一項
    之恐嚇取財罪嫌等情。公訴意旨認被告三人涉犯附表三所示之犯行，無非以被告
    三人之自白為證據，惟按被告之自白，不得作為有罪判決之唯一證據，仍應調查
    其他必要之證據，以察是否與事實相符，刑事訴訟法第一百五十六條第二項定有
    明文。經查被告三人涉犯附表三所示之犯行，除被告三人之自白外，並未有被害
    人出面指訴，且無任何相關證據扣案足以證明被告三人確有附表三所示之犯行，
    自不得僅依被告三人之自白，而遽為有罪判決之依據，惟公訴人認此部分犯行與
    前述加重竊盜及恐嚇取財部分有連續犯裁判上一罪之關係，爰不另為無罪之諭知
    ，附此敘明。
據上論斷，應依刑事訴訟法第三百六十八條，判決如主文。
本案經檢察官劉永清到庭執行職務。
中      華      民      國    九十二    年      五      月      六      日
                              臺灣高等法院刑事第二十庭
                                  審判長法  官  葉  麗  霞
                                        法  官  李  錦  樑
                                        法  官  李  春  地
右正本證明與原本無異。
如不服本判決，應於收受送達後十日內向本院提出上訴書狀，其未敘述上訴之理由者
並得於提起上訴後十日內向本院補提理由書（均須按他造當事人之人數附繕本）。
                                        書記官  柳  秋  月
中      華      民      國    九十二    年      五      月      八      日
附錄：本案論罪科刑法條全文
槍砲彈藥刀械管制條例第十四條第三項
未經許可，持有或意圖販賣而陳列刀械者，處一年以下有期徒刑、拘役或
新台幣五十萬元以下罰金。
中華民國刑法第二百一十六條
行使第二百十條至第二百十五條之文書者，依偽造、變造文書或登載不實
事項或使登載不實事項之規定處斷。
中華民國刑法第二百一十條
偽造、變造私文書，足以生損害於公眾或他人者，處五年以下有期徒刑。
中華民國刑法第三百二十一條第一項第三款
犯竊盜罪而有左列情形之一者，處六月以上、五年以下有期徒刑：
三  攜帶兇器而犯之者。
中華民國刑法第三百四十六條第一項
意圖為自己或第三人不法之所有，以恐嚇使人將本人或第三人之物交付者
，處六月以上五年以下有期徒刑，得併科一千元以下罰金。
附表一：
┌───┬─────┬──────┬───┬──────────────┐
│編  號│時      間│地        點│被害人│ 犯      罪      方      式 │
├───┼─────┼──────┼───┼──────────────┤
│  一  │九十一年四│桃園縣桃園市│丙○○│以Ｔ字型開鎖器，竊取丙○○所│
│      │月十九日凌│建國街二三六│      │有之ＣＸ─四九一六號自小客車│
│      │晨四時許  │號前        │      │（含丙○○之行照及駕照）得手│
│      │          │            │      │後，向丙○○恐嚇三萬元，經磋│
│      │          │            │      │商後降至一萬五千元，並依其指│
│      │          │            │      │示將之匯入誠泰銀行，並取回該│
│      │          │            │      │車。                        │
├───┼─────┼──────┼───┼──────────────┤
│  二  │九十一年五│基隆市○○街│乙○○│以Ｔ字型開鎖器，竊取許秋隆所│
│      │月十七日凌│某處        │      │有之車號Ｇ四─七○一五號自小│
│      │晨三、四時│            │      │客車，向許秋隆恐嚇一萬五千元│
│      │許        │            │      │，並依其指示將之匯入陽信商業│
│      │          │            │      │銀行帳號0000000000│
│      │          │            │      │三號帳戶中。                │
└───┴─────┴──────┴───┴──────────────┘
附表二：
┌───────────────────────────────────┐
│編號一、                                                              │
│                                                                      │
│上海商業儲蓄銀行存褶正面偽造之丙○○印文一枚、上海商業銀行儲蓄銀行存戶│
│往來印鑑卡上偽造丙○○之署押一枚及偽造印文三枚、上海商業儲蓄銀行新台幣│
│存款開戶及各項服務申請書上偽造丙○○署押三枚及偽造丙○○印文五枚、偽造│
│丙○○印章一枚。                                                      │
├───────────────────────────────────┤
│編號二、                                                              │
│                                                                      │
│變造之丙○○國民身分證及駕照其上換貼「甲○○」照片各一張              │
├───────────────────────────────────┤
│編號三、上海商業儲蓄銀行存摺一本，帳號：三九二Ｚ0000000000  │
│        戶名：丙○○                                                  │
├───────────────────────────────────┤
│編號四、上海商業儲蓄銀行金融卡一張，帳號：00000000000000│
├───────────────────────────────────┤
│編號五、萬通商業銀行金融卡一張，帳號：00000000000000    │
├───────────────────────────────────┤
│編號六、聯邦銀行金融卡一張，帳號：00000000000000        │
├───────────────────────────────────┤
│編號七、誠泰銀行金融卡一張，帳號：000000000000            │
├───────────────────────────────────┤
│編號八、麾托羅拉行動電話一具，序號：000000000000000號  │
│                              門號：0000000000號            │
├───────────────────────────────────┤
│編號九、行動電話ＳＩＭ卡二張，號碼：0000000000、            │
│                                    0000000000號            │
├───────────────────────────────────┤
│編號十、郵政儲金金融卡壹張，帳號：00000000000000        │
├───────────────────────────────────┤
│編號十一、Ｔ型六角起子一支                                            │
├───────────────────────────────────┤
│編號十二、扁鑽一支                                                    │
└───────────────────────────────────┘
附表三：
┌──┬──────┬─────────┬───────────────┐
│編號│時        間│地              點│方                          式│
├──┼──────┼─────────┼───────────────┤
│ 一 │九十一年五月│桃園縣桃園市○○路│以Ｔ字型開鎖器竊取車號不詳之箱│
│    │十日三、四時│某處              │型車，得時後向車主恐嚇五萬元，│
│    │許          │                  │因車主表示該車已經保險，不願付│
│    │            │                  │款，甲○○等人遂將該車棄置於臺│
│    │            │                  │北縣五股工業區。              │
├──┼──────┼─────────┼───────────────┤
│ 二 │九十一年五月│桃園縣桃園市○○路│以Ｔ字型開鎖器竊取車號不詳之自│
│    │二十日四時許│某處（起訴書誤載為│小客車得手後，向車主恐嚇三萬元│
│    │            │基隆市某處）      │，後降為一萬元，車主依約將一萬│
│    │            │                  │元匯至行名及帳號不詳之指定帳戶│
│    │            │                  │中。                          │
└──┴──────┴─────────┴───────────────┘


司法院資訊處製作；財團法人民間司法改革基金會備份。
